臺灣新北地方法院刑事判決
110年度簡上字第379號
上  訴  人  
即  被  告  凌國軒




上列上訴人即被告因賭博案件，不服本院於中華民國110年5月27
日所為之110年度簡字第538號第一審簡易判決（聲請簡易判決處
刑案號：109年度偵字第36642號），提起上訴，本院管轄之第二
審合議庭判決如下：
    主  文
原判決關於凌國軒沒收部分撤銷。
凌國軒未扣案之犯罪所得新臺幣參拾參萬元沒收，於全部或一部
不能沒收或不宜執行沒收時，追徵其價額。
凌國軒其他上訴駁回。　　　　
    事實及理由
一、本案經本院審理結果，認原審以上訴人即被告凌國軒（下稱
    被告）所為，係犯刑法第266條第1項前段在公眾得出入之場
    所賭博財物罪，並審酌被告不思以正途賺取財物，為牟得不
    法利益，而為賭博行為，助長投機歪風，有害社會善良風俗
    ，實有不該，兼衡其無賭博犯罪相關前案紀錄之素行、行為
    持續期間、獲利程度、犯罪之動機、目的、手段、智識程度
    、家庭經濟狀況及犯後態度等一切情狀，量處罰金新臺幣（
    下同）2萬元，並諭知易服勞役之折算標準，僅宣告沒收、
    追徵被告犯罪所得部分容有未洽而予撤銷外，其餘認事用法
    皆無違誤，量刑亦屬妥適，應予維持，除原判決「事實及理
    由欄二、論罪科刑：㈣」倒數第14至13行所載「爰依刑法第3
    8條之1第1項規定宣告沒收」等語前補充「除凌國軒部分外
    ，」外，其餘均引用如附件第一審刑事簡易判決書（含檢察
    官聲請簡易判決處刑書）記載之事實、證據及理由，證據部
    分另補充：被告於本院第二審程序之自白（110 年度簡上字
    第379 號卷〈下稱本院卷〉第49、81頁）。
二、撤銷改判（即原審諭知沒收、追徵被告犯罪所得）部分
  ㈠被告上訴意旨略以：對於原審認定我犯罪所得合計共65萬9,8
    99元部分沒有意見，但此金額對我而言實屬過重，希望能予
    以減免等語。　
　㈡經查：㈠
  ⒈倘沒收全部犯罪（物）所得，有過苛之特別情況，得依刑法
    第38條之2第2項「宣告前二條之沒收或追徵，有過苛之虞、
    欠缺刑法上之重要性、犯罪所得價值低微，或為維持受宣告
    人生活條件之必要者，得不宣告或酌減之」之規定，以為調
    劑。其適用對象包含犯罪利得沒收及其追徵，且無論義務沒
    收或裁量沒收均有其適用。而所稱為維持受宣告人生活條件
    之必要者，則指義務沒收對於被沒收人之最低限度生活產生
    影響，為保障人權，允由法院依個案情形不予宣告或酌減之
    。是關於行為人之惡性或犯罪行為之危險性等與科刑輕重有
    關之事項，應非過苛事由所需審酌者，而係考量該犯罪所得
    本身，是否具有不應沒收或應予酌減或以不宣告沒收為適當
    之特別情形。換言之，此項過苛事由應審酌被沒收人之經濟
    情況、社會地位、身心健康、生活條件等具體之人道因素，
    及應考量該犯罪所得與系爭犯罪關聯性強弱、與再投入犯罪
    可能性之高低等情節，且酌減之額度或全免，乃以維持被沒
    收者生活條件（若為法人，則為其營運條件）之必要範圍內
    為限，亦即維持其生活上所不可缺少之最低需求，並得參酌
    民事強制執行關於酌留薪資方式之慣例處理，且沒收金額亦
    非不得以分期繳交方式為之，以符合比例原則（最高法院11
    0年度台上字第4525號判決意旨參照）。
　⒉被告於民國108年1月間至109年3月間共贏得賭金65萬9,899元
    乙節，業據被告於警詢及偵訊時供承不諱（109年度偵字第3
    6642號卷〈下稱偵卷〉第8頁背面至第9頁背面、第57頁至第58
    頁），並經證人即同案被告吳志賢於警詢及偵訊時證述明確
    （偵卷第4頁背面至第7頁、第57頁至第58頁），復有吳志賢
    申辦之中國信託商業銀行帳戶（帳號詳卷）交易明細在卷可
    稽（偵卷第24頁至第33頁背面），足認被告本件未扣案之犯
    罪所得合計為65萬9,899元。又被告於本院第二審準備程序
    中供稱：我目前從事房屋仲介工作，受疫情影響，月薪約2
    、3萬元，須有成交始有收入，無固定底薪，另有長輩需要
    照顧，若沒收犯罪所得65萬9,899元，將對我生活造成很大
    影響等語（本院卷第49頁），而觀諸被告之109年度稅務電
    子閘門財產所得調件明細表（本院卷第65頁至第68頁），可
    知其該年度薪資所得共計47萬8,458元，顯然少於上開犯罪
    所得金額，亦核無其他具有高價值之財產，堪認被告所言原
    審對其宣告沒收、追徵上開犯罪所得，將對其最低生活限度
    產生影響等旨，尚非全然無據，爰綜合考量被告上述職業收
    入及家庭生活情形等因素後，依刑法第38條之2第2項規定，
    將應宣告沒收之犯罪所得酌減為33萬元，以維其日常生活之
    所需。
  ⒊從而，原審就被告犯罪所得全額沒收，固非無見，惟容有上
    開未洽之處，應由本院第二審予以撤銷改判。綜上所述，就
    經酌減後之被告犯罪所得33萬元部分，應依刑法第38條之1
    第1項前段、第3項規定宣告沒收，並於全部或一部不能沒收
    或不宜執行沒收時，追徵其價額。
三、其他上訴駁回（即原審關於被告論罪科刑）部分㈠
　　此部分原審認事用法皆無違誤，量刑亦屬妥適，且被告上訴
    意旨復稱：除原審判決沒收犯罪所得部分外，其餘並無意見
    等語，則此部分上訴顯無理由，應予駁回。　
據上論斷，應依刑事訴訟法第455條之1第1項、第3項、第369條
第1項前段、第368條、第373條，刑法第38條之1第1項前段、第3
項，判決如主文。
本案經檢察官簡群庭聲請以簡易判決處刑，檢察官張啟聰、邱稚
宸到庭執行職務。
中　　華　　民　　國　　111 　　年    1    月    6    日
　　　　　　　　　刑事第四庭    審判長法　官　楊筑婷

　　　　　　　　　　　　　　　　　　　法　官　陳佳妤

　　　　　　　　　　　　　　　　　　　法　官　吳智勝　
上列正本證明與原本無異。
不得上訴。
                                      書記官  薛力慈
中　　華　　民　　國　　111 　年　　1 　　月　　7 　　日